臺灣臺南地方法院民事裁定
110年度消債清字第10號
聲  請  人
即  債務人  彭升富

上列聲請人依消費者債務清理條例聲請清算，本院裁定如下：
    主    文
聲請人甲○○自民國110年5月27日下午5時起開始清算程序，並命
司法事務官進行本件清算程序。
    理    由
壹、程序方面 
一、「為使負債務之消費者得依本條例所定程序清理其債務，以
    調整其與債權人及其他利害關係人之權利義務關係，保障債
    權人之公平受償，謀求消費者經濟生活之更生及社會經濟之
    健全發展，特制定本條例」、「本條例所稱消費者，指五年
    內未從事營業活動或從事小規模營業活動之自然人。前項小
    規模營業指營業額平均每月新臺幣二十萬元以下者。前項所
    定數額，司法院得因情勢需要，以命令增減之」，消費者債
    務清理條例第1條及第2條定有明文。「聲請依本條例所定程
    序清理其債務之債務人，以本條例第二條所稱之消費者為限
    」、「本條例第二條第一項所稱之營業活動，係指反覆從事
    銷售貨物、提供勞務或其他相類行為，以獲取代價之社會活
    動」、「本條例第二條第一項所定之五年期間，自聲請更生
    或清算前一日回溯五年計算之；第二項所定之營業額，以五
    年內之營業總額除以實際營業月數計算之」，消費者債務清
    理條例施行細則第2條第1項、第3條第1項、第4條復有明訂
    。聲請人於聲請時具狀陳稱：其於聲請前5年內未從事營業
    活動等語（見本院110年度消債清字第10號消債卷宗﹝下稱院
    卷﹞第4頁），業據提出與其所述相符之當事人綜合信用報告
    －債務清理條例前置協商專用債權人清冊、勞工保險被保險
    人投保資料表暨其明細各1份為佐（見院卷第31頁、第28頁
    ），堪信聲請人為5年內未從事營業活動之自然人，屬消費
    者債務清理條例所稱之消費者。
二、「更生及清算事件專屬債務人住所地或居所地之地方法院管
    轄」、「債務人於法院裁定開始更生程序或許可和解或宣告
    破產前，得向法院聲請清算」、「債務人對於金融機構負債
    務者，在聲請更生或清算前，應向最大債權金融機構請求協
    商債務清償方案，或向其住、居所地之法院或鄉、鎮、市、
    區調解委員會聲請債務清理之調解……協商或調解成立者，債
    務人不得聲請更生或清算。但因不可歸責於己之事由，致履
    行有困難者，不在此限」，消費者債務清理條例第5條第1項
    、第80條前段、第151條第1項及第7項分別定有明文。查聲
    請人未經法院裁定開始更生程序或許可和解或宣告破產等事
    實，有財團法人金融聯合徵信中心當事人綜合信用報告、債
    權人清冊、消債事件查詢作業資料各1份在卷可稽（見院卷
    第29頁至第76頁、第9頁至第14頁、第95頁）。聲請人對於
    台新國際商業銀行股份有限公司（下稱台新銀行）等金融機
    構負債務，並向最大債權金融機構即台新銀行聲請債務清理
    之前置協商而不成立等情，此有聲請人提出之前置協商不成
    立通知書1份附卷（見院卷第77頁），並經本院確認無訛，
    故聲請人因前置協商不成立而向本院聲請更生，核與上開規
    定相符，先予敘明。
貳、實體方面
一、聲請意旨略以：聲請人對於台新銀行等金融機構及資產公司
    負債總金額約為新臺幣（下同）5,806,181元，惟其名下除
    有全球人壽保險股份有限公司（下稱全球人壽公司）、南山
    人壽保險股份有限公司（下稱南山人壽公司）保單外，已無
    其他財產，且以目前每月薪資收入扣除個人生活必要費用及
    扶養費用後，已有不能清償債務之虞，爰依消費者債務清理
    條例聲請清算等語。
二、按「債務人不能清償債務或有不能清償之虞者，得依本條例
    所定更生或清算程序，清理其債務」、「法院開始清算程序
    之裁定，應載明其年、月、日、時，並即時發生效力」、「
    法院裁定開始更生或清算程序後，得命司法事務官進行更生
    或清算程序」，消費者債務清理條例第3條、第83條第1項、
    第16條第1項前段分別定有明文。
三、茲就聲請人是否不能清償債務或有不能清償債務之虞，悉述
    如下：
　㈠每月收入
　　聲請人表示：其目前任職於北方製冰有限公司（下稱北方製
    冰公司），每月薪資收入約為24,000元，並提出民國109年1
    0月份至110年2月份之薪資袋影本為佐（見院卷第172頁至第
    173頁），核與北方製冰公司110年3月5日（收文日期）民事
    陳報狀檢附之薪資袋一致（見院卷第132頁至第135頁），堪
    認聲請人上開主張為真。又聲請人未核領任何給付或社會補
    助，有勞動部勞工保險局110年2月26日保普生字第11013007
    720號函、臺南市政府社會局110年3月26日南市社助字第110
    0403488號函各1份在卷可按（見院卷第130頁、第179頁），
    爰認聲請人每月償債能力基礎應以24,000元估算為宜。
  ㈡必要支出
　　臺南市政府公告110年度臺南市低收入戶最低生活費用每人
    每月為13,304元，該生活費標準乃係按照政府最近1年平均
    每人消費支出（包括食品費、衣著鞋襪費、房租水電費、家
    居管理費、醫療保健費、交通通訊費、娛樂教育費及雜項支
    出）百分之六十而訂定，對於認定債務人每月必要支出數額
    而言，具有相當高之參考價值及憑信性。又「債務人必要生
    活費用，以最近一年衛生福利部或直轄市政府所公告當地區
    每人每月最低生活費一點二倍定之」，消費者債務清理條例
    第64條之2第1項復有明定。準此，消費者債務清理條例事件
    之債務人每月必要生活費標準應為15,965元【計算式：13,3
    04元×1.2＝15,965元，元以下四捨五入】。聲請人僅主張其
    每月生活必要費用含膳食費6,000元、房租5,000元、水電費
    409元、日用雜支1,000元、通訊費488元、交通費500元，共
    計13,397元，業據其提出財產及收入狀況說明書1份、房屋
    租賃契約影本1份、台灣電力公司繳費通知單影本2份、台灣
    自來水股份有限公司水費通知單影本2份、台灣之星電信費
    繳款通知影本2份、電子發票證明聯影本數紙為據（見院卷
    第8頁、第78頁至第79頁、第81頁至第92頁）。聲請人所主
    張之每月必要支出費用，顯然低於以上開生活費標準核算之
    數額，衡情聲請人亦無故意低報其支出數額致不利於己之理
    ，應堪採信。又因上開生活必要費用並未包括社會保險之支
    出，是以聲請人每月另需支付之勞、健保費用，自應列計為
    生活必要費用。從而，生活必要費用應再加計聲請人支出之
    勞、健保費用2,424元【計算式：7,271元÷3個月≒2,424元，
    元以下四捨五入】，此有聲請人所提台南市米食製品從業人
    員職業工會繳款收執聯影本1份可稽（見院卷第80頁）。爰
    認聲請人之生活必要費用應以15,821元【計算式：13,397元
    ＋2,424元＝15,821元】估算為適當。
　㈢扶養費用
　　聲請人主張：其與配偶共同扶養未成年子女彭○琦、彭○琦（
    姓名年籍詳卷），而該2名未成年子女均未核領任何補助款
    等情，有戶籍謄本、臺南市政府社會局110年3月26日南市社
    助字第1100403488號函等資料附卷供參（見院卷第16頁至第
    17頁、第179頁），應堪予認定。再參以消費者債務清理條
    例第64條之2第2項之規定，經本院以上開必要生活費標準估
    算，聲請人應負擔未成年子女之扶養費數額應為15,965元【
    計算式：生活費標準÷扶養義務人數×受扶養人之人數＝15,96
    5元÷2×2＝15,965元，元以下四捨五入】。聲請人表示其每月
    分擔扶養費共計8,000元【計算式：4,000元×2＝8,000元】，
    尚未逾越本院以上開生活費標準核算之數額，足堪採信。
  ㈣具體分析
　　聲請人每月可清償債務數額依前論述約為179元【計算式：
    每月收入－必要支出－扶養費用＝24,000元－15,821元－8,000元
    ＝179元】，已不足以支應台新銀行於前置協商程序中所提「
    180期，利率0％，每月清償12,682元」之還款方案（見院卷
    第77頁），自更無可能依原先契約所約定較為嚴苛之條件清
    償債務，遑論聲請人另積欠磊豐國際資產管理股份有限公司
    、台灣金聯資產管理股份有限公司、長鑫資產管理股份有限
    公司、萬榮行銷股份有限公司、挺鈞股份有限公司、元大國
    際資產管理股份有限公司、富邦資產管理股份有限公司、金
    陽信資產管理股份有限公司、新光行銷股份有限公司、良京
    實業股份有限公司之債務尚未納入上開還款範圍內，堪認聲
    請人顯無清償債務之能力。另觀諸卷內財產及收入狀況說明
    書、全國財產稅總歸戶財產查詢清單、中國民國人壽保險商
    業同業公會保險業通報作業資訊系統資料查詢結果表、全球
    人壽公司110年3月5日全球壽（客）字第1100305007號函暨
    其附件、南山人壽保險股份有限公司110年3月26日（110）
    南壽保單字第C0821號函暨其附件（見院卷第7頁、第20頁、
    第169頁至第171頁、第148頁至第149頁、第180頁至第182頁
    ），可知聲請人名下雖尚有保單解約金，惟數額甚微，遠不
    足清償聲請人積欠之全部債務，是本院認聲請人雖有其他財
    產卻仍不能清償債務，併此敘明。
四、綜上所述，聲請人有不能清償債務之情事，復無消費者債務
    清理條例第6條第3項、第8條或第82條第2項所定駁回清算聲
    請之事由存在。聲請人向本院聲請裁定開始清算，應屬有據
    ，爰裁定如主文。
中　　華　　民　　國　　110 　年　　5 　　月　　27　　日
                    消債法庭  法  官  陳谷鴻
以上正本證明與原本無異。   
本裁定不得抗告。
本裁定已於110年5月27日下午5時公告。　
中　　華　　民　　國　　110 　年　　5 　　月　　27　　日
                              書記官 曾盈靜